臺灣臺中地方法院刑事判決　　　　　　　93年度訴字第3012號
公　訴　人　臺灣臺中地方法院檢察署檢察官
被　　　告　丁○○
義務辯護人　甲○○律師
被　　　告　丙○○
指定辯護人　本院公設辯護人　乙○○
上列被告等因違反槍砲彈藥刀械管制條例案件，經檢察官提起公
訴（九十三年度核退偵字第三○六號），本院判決如下：
    主    文
丁○○未經許可，持有可發射子彈具有殺傷力之改造槍枝，累犯
，處有期徒刑壹年貳月，併科罰金新臺幣玖萬元，罰金如易服勞
役，以新臺幣玖佰元即銀元佰元折算壹日。扣案仿ＦＮ廠半自
動手槍之改造金屬玩具手槍壹支（槍枝管制編號：000000
0000，含彈匣壹個），沒收。
丙○○無罪。
    犯罪事實
一、丁○○前因違反著作權法案件，經臺灣基隆地方法院以八十
    九年度基簡字第一○○一號判決處以有期徒刑五月，如易科
    罰金，以銀元三百元折算一日，併科罰金新臺幣三萬元，如
    易服勞役以新臺幣九百元折算一日確定，於民國九十年四月
    三十日易科罰金執行完畢。詎其不知悛悔，竟於九十三年六
    月十五日某時，在不明地點持有可發射金屬或子彈具殺傷力
    仿ＦＮ廠半自動手槍之改造金屬玩具手槍一支（槍枝管制編
    號：0000000000，含彈匣一個，係換裝土造金屬
    槍管改造而成）後，於同日上午十時許，至臺中市○○路○
    段二七九號富帝大飯店，欲找投宿在該飯店三○七號房之丙
    ○○。嗣於同日下午三時許，丁○○走出上開飯店三○七號
    房時為警查獲，並在其身上之黑色背袋內扣得上開改造金屬
    玩具手槍一支，改造子彈三顆（不具殺傷力），及現金新臺
    幣九千元、丁○○所有之健保卡、國民身分證、駕駛執照各
    一張與記事本一本。
二、案經臺北縣政府警察局移送臺灣臺中地方法院檢察署檢察官
    偵查起訴。
    理    由
壹、有罪部分：
  一、訊據被告丁○○固坦承有於上揭時、地，為警在其身上之
      黑色背包內查獲上開改造金屬玩具手槍一支等情不諱，惟
      矢口否認有何持有可發射子彈具有殺傷力改造槍枝之犯行
      ，辯稱：九十三年六月十五日早上十點多，被告丙○○叫
      伊將車開到富帝飯店，他要用車，伊上樓去找他，伊去洗
      澡，接近中午，被告丙○○還在房間內整理衣物，他叫伊
      先去車上等他，他交給伊二個袋子，一個是小布袋，一個
      是黑色背袋，叫伊放到車上，伊不知道黑色背袋內有槍彈
      云云。經查：
    (一)被告丙○○於本院審理時以證人身分具結證稱：被告丁○
      ○於九十三年六月十五日中午十二時許，進入富帝飯店找
      伊，當時被告斜背著小背包，裝槍彈的小背包不是伊交給
      他的等語（參見本院卷第一七九頁），則被告丁○○辯稱
      黑色背袋是被告丙○○交付，其不知道袋子內有槍彈云云
      ，即非無疑。又被告丁○○自承：伊所背的包包內有伊的
      皮夾，內有伊的身分證、駕照及健保卡，還有九千元現金
      及電話卡等語（參見本院卷第一七二頁），然若依被告丁
      ○○辯詞只是把被告丙○○所交付之黑色背袋拿至車上，
      在此短暫的持有狀態下，被告丁○○何須把內有現金及重
      要證件的皮夾放在被告丙○○交付之黑色背包內，足見被
      告丁○○前揭置辯，不合常理。
    (二)證人戊○○即執行搜索扣押之海巡署臺中機動查緝隊查緝
      員到庭證稱：被告丁○○從房間出來後，看見伊與同事後
      想逃跑，伊與同事就將被告丁○○壓制在另外一個房間，
      伊和一名同事一同壓制被告丁○○，當時伊要上手銬的時
      候，被告丁○○極力反抗，被告丁○○的外套被伊撕破，
      才知被告丁○○身上用外套包覆裡面還背著一個包包，被
      告丁○○掙脫後逃竄到樓梯口時，伊當時追上去拉住包包
      ，被告丁○○還是用力把包包拋棄才掙脫，包包就掉在樓
      梯口，經檢視該包包，發現裏面有一把改造手槍、子彈及
      被告丁○○的證件等語（參見本院卷第一五五、一五六頁
      ），而被告丁○○又辯稱：伊因毒品觀察勒戒案件未到案
      遭通緝，所以伊看到海巡署的人緊張想跑，伊跟海巡署的
      人有拉扯，伊的衣服、包包及行動電話都掉下來，伊是光
      著上身跑出去，就攔計程車離開，伊所穿不是外套，是短
      袖棒球衣云云（參見本院卷第一七二頁），然依證人趙光
      儀及被告丁○○上揭所述，被告丁○○對海巡署人員之逮
      捕行為，反抗十分激烈，連二名海巡署隊員也無法壓制，
      最後被告丁○○是上衣被扯破而光著上身逃離現場，顯現
      被告丁○○逃意甚堅，而被告丁○○於本案查獲時雖確有
      觀察勒戒案件尚待執行，為臺灣臺中地方法院檢察署通緝
      中，惟其前於八十七年間即曾因施用毒品案件執行觀察勒
      戒，並非無執行觀察勒戒之經驗，此有臺灣高等法院被告
      全國前案紀錄表在卷可憑，其僅因觀察勒戒遭通緝何須反
      應如此劇烈，益見被告丁○○係因知背包內置有前揭改造
      金屬玩具手槍，為脫免槍砲彈藥刀械管制條例之刑責，方
      為激烈反抗；再者，在六月份臺中地區夏季高溫下，被告
      丁○○先背黑色背袋，再外罩短袖棒球衣，不嫌酷熱地把
      黑色背袋藏在衣服內，其所為顯與常情不符，更徵被告丁
      ○○對該黑色背袋內裝有前揭改造金屬玩具手槍有所認知
      。
    (三)此外，扣案之改造金屬玩具手槍一支，經送請內政部警政
      署刑事警察局鑑定結果，認係以仿ＦＮ廠半自動手槍製造
      之玩具手槍，換裝土造金屬槍管改造而成，槍枝機械性能
      良好，可擊發適用子彈，認具殺傷力；而扣案之改造子彈
      三顆，均係由玩具槍用金屬彈殼裝直徑約八厘米之土造金
      屬彈頭而成之改造子彈，經採樣一顆試射，無法擊發（惟
      彈頭與彈殼因撞擊而分離），認不具殺傷力等情，此有內
      政部警政署刑事警察局九十三年七月二十六日刑鑑字第○
      九三○一三一六五六號鑑定函一份在卷可參，並有上開經
      改造之金屬玩具手槍一支（含彈匣一個）扣案可稽，本案
      事證明確，其犯行洵堪認定，應依法論科。
　二、查被告丁○○行為後，槍砲彈藥刀械管制條例第十一條第
      四項業於九十四年一月二十六日修正公布為同條例第八條
      第四項之罪，並於同年月二十八日開始施行，依修正前第
      十一條第四項未經許可持有可發射子彈具有殺傷力之槍枝
      罪，其法定本刑為「一年以上七年以下有期徒刑，併科新
      臺幣七百萬元以下罰金」，修正後同條例第八條第四項規
      定之法定本刑則提高為「三年以上十年以下有期徒刑，併
      科新臺幣七百萬元以下罰金」，比較修正前後法律，以修
      正前同條例第十一條第四項規定有利於被告丁○○，依刑
      法第二條第一項但書從輕原則之規定，自應適用修正前同
      條例第十一條第四項規定論處。故被告丁○○未經許可無
      故持有前揭改造金屬玩具手槍，核其所為，係犯修正前槍
      砲彈藥刀械管制條例第十一條第四項未經許可持有可發射
      子彈具有殺傷力之改造槍枝罪。被告丁○○持有槍枝主要
      組成零件彈匣之行為已為其持有槍枝之行為吸收，不另論
      罪。被告丁○○前因違反著作權法案件，經臺灣基隆地方
      法院以八十九年度基簡字第一○○一號判決處以有期徒刑
      五月，如易科罰金，以銀元三百元折算一日，併科罰金新
      臺幣三萬元，如易服勞役以新臺幣九百元折算一日確定，
      於九十年四月三十日易科罰金執行完畢，有臺灣高等法院
      被告全國前案紀錄表及臺灣臺中地方法院檢察署刑案資料
      查註紀錄表附卷可稽，被告前受有期徒刑執行完畢，五年
      以內再犯本件有期徒刑以上之罪，為累犯，依刑法第四十
      七條規定加重其刑。爰審酌被告丁○○持有上開具殺傷力
      改造金屬玩具手槍，嚴重影響社會治安及秩序，暨其犯罪
      之動機、目的、手段、品行、智識程度、本件犯罪情節、
      犯罪所生之危害，及犯後未見悔意等一切情狀，量處如主
      文所示之刑，並就所處罰金刑部分諭知易服勞役之折算標
      準，以示懲儆。又扣案仿ＦＮ廠半自動手槍之改造金屬玩
      具手槍一支（槍枝管制編號：0000000000，含
      彈匣壹個），可發射適用子彈，具有殺傷力，已如前述，
      係屬違禁物，應依刑法第三十八條第一項第一款之規定予
      以宣告沒收；至扣案之不具殺傷力之改造子彈三顆，及扣
      案之現金新臺幣九千元、被告丁○○所有之健保卡、國民
      身分證、駕駛執照各一張與記事本一本等物，均非屬違禁
      物，且非供被告犯本罪所用或所得之物，爰不另沒收之宣
      告，併予敘明。
貳、無罪部分：
  一、公訴意旨略以：被告丙○○於不詳時、地，與被告丁○○
      未經許可無故共同持有具殺傷力之仿ＦＮ廠半自動改造玩
      具手槍一支（含彈匣一個），嗣於九十三年六月十五日下
      午二時許，將前開改造玩具手槍攜至臺中市○○路○段二
      七九號富帝大飯店三○七房而為警查獲，因認被告丙○○
      涉有刑法第二十八條及修正前槍砲彈藥刀械管制條例案件
      第十一條第四項之共同未經許可持有可發射子彈具有殺傷
      力之改造槍枝罪嫌云云。
　二、按犯罪事實應依證據認定之，無證據不得認定其犯罪事實
      ；又不能證明被告犯罪者，應諭知無罪之判決，刑事訴訟
      法第一百五十四條第二項、第三百零一條第一項分別定有
      明文。次按認定不利於被告之事實，須依積極證據，苟積
      極證據不足為不利於被告事實之認定時，即應為有利於被
      告之認定，更不必有何有利之證據；又事實之認定，應憑
      證據，如未能發現相當證據，或證據不足以證明，自不能
      以推測或擬制之方法，以為裁判之基礎，最高法院分別著
      有三十年上字第八一六號、四十年臺上字第八六號判例可
      資參照。
  三、公訴人認被告丙○○涉有刑法第二十八條及修正前槍砲彈
      藥刀械管制條例案件第十一條第四項之共同未經許可持有
      可發射子彈具有殺傷力之改造槍枝罪嫌，無非係以：(1)被
      告丁○○為警查獲時，係自富帝大飯店三○七號房間離開
      ，為被告丁○○所自承，亦經被告丙○○供述無訛，姑不
      論改造槍枝係被告何人所有，被告丙○○與被告丁○○於
      九十三年六月十四日相約開車南下臺中，二人同進同出，
      並在前開房間內一同施用毒品（違反毒品危害防制條例罪
      部分另案偵辦），可見被告二人關係之親近，該槍枝既然
      自被告二人所租用之房間取出，顯為被告二人所共同持有
      甚明；(2)按查扣具殺傷力之改造手槍一枝，屬持有改造槍
      枝行為，然被告二人均為己卸責脫罪，指稱扣案之槍彈係
      對方所有，故所上述二人所辯之詞，殊不足採等情，為其
      主要論據。訊據被告丙○○堅詞否認有與被告丁○○共同
      未經許可持有可發射子彈具有殺傷力之改造槍枝犯行，辯
      稱：被告丁○○來飯店找伊時，身上就背著黑色背袋，扣
      案改造金屬玩具手槍是被告丁○○自己放在黑色背袋帶進
      三○七號房內，不是伊的等語。
  四、經查：
    (一)被告丁○○係背著裝有扣案之改造金屬玩具手槍黑色背袋
      走出被告丙○○所住宿之三○七號房而遭警查獲等情，業
      據證人戊○○於本院審理時證述明確，則扣案之改造金屬
      玩具手槍在客觀事實上僅在被告丁○○持有狀態下甚明，
      且該黑色背袋內僅有被告丁○○的證件等物，並無被告丙
      ○○之物品，無從證明被告丙○○與此黑色背袋間之關聯
      性，是尚難認被告丙○○對持有扣案之改造金屬玩具手槍
      之犯行，有何犯意聯絡及行為分擔可言。
    (二)被告丁○○雖於本院審理時以證人身分證稱：伊開門出去
      是要幫被告丙○○買吃的，伊背的包包是被告丙○○叫伊
      拿到車上放的云云（參見本院卷第一七二頁），又稱：伊
      當時是買完東西後，還要回飯店房間內整理東西，被告丙
      ○○還有一個包包整理等語（參見本院卷一七五頁），則
      被告丙○○既還要整理東西及吃飯，顯尚未有馬上離開飯
      店的打算，怎須勞煩被告丁○○將體積不甚大之黑色背袋
      先行拿至車上放置？且警方從被告丁○○身上查獲的物品
      中，並無被告丙○○之車鑰匙，則被告丁○○要如何將黑
      色背包放入被告丙○○車內？是被告丁○○所述並非毫無
      瑕疵可言，要難引為被告丙○○不利之認定。
    (三)檢察官以被告二人於九十三年六月十四日相約開車南下臺
      中，同進同出，並在前開房間內一同施用毒品，可見被告
      二人關係之親近，且扣案之改造金屬玩具手槍自被告二人
      所租用之房間取出等情，而認扣案之改造金屬玩具手槍為
      被告二人所共同持有。然縱被告二人關係親近，亦與被告
      丙○○是否與被告丁○○就檢察官所指犯行有主觀犯意聯
      絡無涉，蓋所謂主觀犯意聯絡係有以他人之行為視同自己
      之行為而言，與關係是否親近無必然關聯，且扣案之金屬
      玩具手槍是在被告丁○○身上查獲，並非在被告丙○○房
      間查獲，檢察官認係由被告二人所租用之房間取出云云，
      並無所據，亦難為被告丙○○不利之認定。
  五、綜上所述，本件除被告丁○○有瑕疵之指證外，尚乏積極
      證據足資證明被告丙○○確有與被告丁○○共同持有可發
      射子彈具有殺傷力改造槍枝之犯行，揆諸前揭條文及判例
      意旨，尚難僅憑推測或擬制之方法，即遽為被告丙○○有
      罪之論斷。此外，本院復查無其他積極證據足資認定被告
      丙○○有何檢察官所指之犯行，被告丙○○之犯罪既屬不
      能証明，爰依首揭規定，諭知其無罪之判決。
據上論斷，應依刑事訴訟法第二百九十九條第一項前段、第三百
零一條第一項，修正前槍砲彈藥刀械管制條例第十一條第四項，
刑法第十一條前段、第二條第一項但書、第四十二條第二項、第
四十七條、第三十八條第一項第一款，罰金罰鍰提高標準條例第
二條，判決如主文。
中　　華　　民　　國　　94　　年　　11　　月　　3 　　日
                  刑事第十三庭  審判長法  官  陳慧珊
                                      法　官  李秋娟
                                      法　官  黃裕仁
上正本證明與原本無異。
如不服本判決，應於送達後十日內向本院提出上訴狀（須附繕
本），上訴於臺灣高等法院臺中分院。
                                　　　書記官  楊慶亮
中　　華　　民　　國　　94　　年　　11　　月　　3 　　日
附錄論罪科刑法條
修正前槍砲彈藥刀械管制條例第十一條：
未經許可，製造、販賣或運輸第四條第一項第一款所稱其他可發
射金屬或子彈具有殺傷力之各式槍砲者，處五年以上有期徒刑，
併科新臺幣一千萬元以下罰金。
未經許可，轉讓、出租或出借前項所列槍砲者，處三年以上十年
以下有期徒刑，併科新臺幣七百萬元以下罰金。
意圖供自己或他人犯罪之用，而犯前二項之罪者，處無期徒刑或
七年以上有期徒刑，併科新臺幣一千萬元以下罰金。
未經許可，持有、寄藏或意圖販賣而陳列第一項所列槍砲者，處
一年以上七年以下有期徒刑，併科新臺幣七百萬元以下罰金。
第一項至第三項之未遂犯罰之。
